臺灣板橋地方法院刑事判決　　　　　　　 94年度訴字第662號
公　訴　人　臺灣板橋地方法院檢察署檢察官
被　　　告　己○○
　　　　　　戊○○
上　一　人
選任辯護人　鄭聯芳律師
上列被告因強盜等案件，經檢察官提起公訴（94年度偵字第2483
號、第2978號、第4292號），本院判決如下：
    主  文
己○○共同連續攜帶兇器竊盜，處有期徒刑壹年陸月。扣案之起
子肆支、扳手貳支、剪刀壹支、鑰匙壹支、無線電壹台、手套貳
副，均沒收。
戊○○收受贓物，累犯，處有期徒刑肆月。又共同連續攜帶兇器
竊盜，累犯，處有期徒刑壹年肆月。扣案之起子參支、扳手貳支
、剪刀壹支、無線電壹台、手套貳副，均沒收。又結夥三人以上
，攜帶兇器竊盜，未遂，因脫免逮捕，而當場施以強暴，累犯，
處有期徒刑參年捌月。應執行有期徒刑伍年。扣案之起子參支、
扳手貳支、剪刀壹支、無線電壹台、手套貳副，均沒收。
    事  實
一、己○○前於民國八十二年間因竊盜及違反麻醉藥品管理條例
    案件，經臺灣屏東地方法院於八十二年七月八日，以八十二
    年度訴字第四一四號刑事判決各判處有期徒刑十月、三年四
    月，應執行有期徒刑四年確定，復於八十三年間因違反麻醉
    藥品管理條例案件，經臺灣臺北地方法院於八十三年七月二
    十一日，以八十三年度易字第一一四二號刑事判決判處有期
    徒刑七月確定。復於八十三年間因違反肅清煙毒條例案件，
    經臺灣屏東地方法院於八十三年七月三十日，以八十三年度
    訴字第五五九號刑事判決判處有期徒刑三年二月確定，與上
    罪經裁定應執行有期徒刑三年六月確定，並與上開八十二年
    間二罪接續執行，於八十六年一月二十四日假釋出獄，假釋
    縮刑期滿日期為九十年十一月十七日。詎於假釋中，復於八
    十六年間因竊盜及妨害公務案件，經臺灣臺中地方法院於八
    十八年三月十日，以八十八年度易緝字第一０六號刑事判決
    各判處有期徒刑六月、六月，應執行有期徒刑十月確定，並
    撤銷假釋，執行殘刑。於九十三年十月十五日假釋出獄，假
    釋縮刑期滿日期為九十四年十一月二十七日，尚在假釋中。
    戊○○前於八十六年間因竊盜案件，經臺灣高等法院於八十
    九年三月十七日，以八十九年度上訴字第三六五號刑事判決
    判處有期徒刑一年六月確定，嗣於九十年十二月五日假釋出
    監，甫於九十一年四月六日假釋期滿，刑以已執行完畢論。
二、戊○○於九十四年一月二十日，在臺北縣三重市○○○路某
    處，明知姓名、年籍均不詳，綽號「眼鏡張」之成年男子，
    所交付之林美容所有、子○○使用之車號ＭＵ－九六二六號
    一部（其上懸掛註銷車牌ＫＣ－七二六二號自用小客車），
    係來路不明之贓物（林美容所有、子○○使用之車號ＭＵ－
    九六二六號自用小客車一部，係於九十三年八月十七日上午
    八時四十五分許，在臺北縣新店市○○路與碧潭路交岔路口
    附近遭不詳姓名、年籍之人竊取），竟基於收受贓物之犯意
    ，予以收受持有，供己代步使用。
三、己○○基於意圖為自己不法所有之概括犯意，或單獨，或夥
    同亦有概括犯意聯絡之戊○○，或結夥戊○○及另一不詳姓
    名之成年男子共三人，連續為下列竊盜行為：
(一)戊○○於九十四年一月二十二日凌晨二時三十分許，駕駛上
    開懸掛註銷車牌ＫＣ─七二六二號之車號ＭＵ─九六二六號
    自用小客車，攜帶客觀上具有危險性，足以危害人生命、身
    體安全，可供兇器使用之起子、扳手各乙支，搭載己○○，
    在臺北縣新莊市○○路二九巷九九號，趁四下無人之際，由
    己○○以起子撬開車門，戊○○駕車在旁把風之方式，共同
    竊取庚○○所有之車牌號碼八Ｋ─四二九二號自用小貨車一
    部（含車內現金新臺幣【下同】二千元），得逞後離去。
(二)戊○○於九十四年一月二十二日凌晨三時許，駕駛上開懸掛
    註銷車牌ＫＣ─七二六二號之車號ＭＵ─九六二六號自用小
    客車，攜帶上開客觀上具有危險性，足以危害人生命、身體
    安全，可供兇器使用之起子、扳手各乙支，搭載己○○，在
    臺北縣新莊市○○路二六三號停車場內，趁四下無人之際，
    由己○○以起子撬開車門，戊○○駕車在旁把風之方式，共
    同竊取丙○○所有車牌號碼四二九─ＡＱ號營業小貨車一部
    ，得逞後離去。嗣於九十四年一月二十二日凌晨三時三十分
    許，在臺北縣新莊市○○路二八０巷底，己○○、戊○○欲
    販售零件，以每部三千元之代價僱用不知情之黃川豪（黃川
    豪涉嫌寄藏贓物案件，於本院另案審理中經檢察官撤回起訴
    ）拆卸八Ｋ─四二九二號、四二九─ＡＱ號小貨車時，為警
    發現行跡可疑，前往盤查，而當場查獲己○○、戊○○，起
    出八Ｋ─四二九二號自用小貨車、四二九─ＡＱ號營業小貨
    車，及懸掛註銷車牌ＫＣ─七二六二號之車號ＭＵ─九六二
    六號自用小客車，始發現上情，並扣得戊○○所有，供上開
    竊盜所用之起子、扳手各乙支。
(三)己○○於九十四年一月二十七日上午五時許，攜帶客觀上具
    有危險性，足以危害人生命、身體安全，可供兇器使用之起
    子乙支，在臺北縣新莊市○○路一九五巷二０號前，趁四下
    無人之際，以起子撬開車門，再以自備鑰匙竊取辛○○所有
    車牌號碼ＧＫ─三三三七號自用小客車一部，得逞後供己代
    步使用。
(四)己○○於九十四年一月三十一日凌晨一時許，攜帶上開客觀
    上具有危險性，足以危害人生命、身體安全，可供兇器使用
    之起子乙支，在臺北縣泰山鄉○○路上，趁四下無人之際，
    以起子竊取楊里仁所有之車牌號碼ＦＴ─一八二二號自用小
    客車車牌二面，得逞後懸掛於前開竊得之ＧＫ─三三三七號
    車輛上。嗣於九十四年一月三十一日一時三十分許，己○○
    將上開懸掛ＦＴ─一八二二號自用小客車車牌之ＧＫ─三三
    三七號自用小客車，停放於臺北縣三重市○○○路一六五號
    停車格內，為警發現行跡可疑，而上前盤查查獲，扣得己○○所有，供上開竊盜所用之起子及鑰匙各乙支。
(五)己○○、戊○○與另一不詳姓名之成年男子共三人，由該一
    不詳姓名之成年男子駕駛某不詳車號之自小客車，搭載己○○、戊○○，於九十四年三月六日凌晨二時三十分許，攜帶
    手套二副、無線電一台，及具有客觀危險性，足以危害人生
    命、身體安全，可供兇器使用之起子二支、剪刀、扳手各一
    支，在臺北縣三重市○○街三九九號前，趁四下無人注意之
    際，由己○○、戊○○二人下車，再由己○○下手撬開甲○○所有停放於前址之車牌號碼九八０二─ＤＭ號自用小客車
    車門，戊○○在旁把風，另一不詳姓名之成年男子則在駕車
    等候接應，因己○○於行竊時觸動該車之警報器，而為在屋
    內之甲○○及友人丁○○、乙○○察覺，始未得逞。己○○
    、戊○○趕緊逃離，嗣己○○於跑上該一不詳姓名之成年男
    子所駕駛之自用小客車時，為甲○○拉下制伏，另一不詳姓
    名之成年男子則趕緊駛離，並扣得戊○○所有，供上開竊盜
    所用之手套一副，及己○○所有，供上開竊盜所用之手套一
    副、無線電一台、扳手一支、起子二支（包括戊○○持以攻
    擊丁○○所用之起子一支）、剪刀一支。
四、戊○○上開竊盜犯行為甲○○及友人丁○○、乙○○察覺，
    趕緊逃離，丁○○、乙○○從後追捕，被丁○○從後抓住衣
    領，為脫免逮捕，竟另行起意，並基於傷害之犯意，突然轉
    身持螺絲起子攻擊丁○○頭部，當場對丁○○施以強暴之行
    為，致丁○○因而受有頭皮撕裂傷、右臉頰撕裂傷、右側犬
    齒斷鬆三門等傷害。嗣戊○○仍為丁○○及隨後趕來之乙○○等人合力逮捕，並扣得己○○所有、戊○○持以攻擊丁○○所用之起子一支。
五、案經被害人庚○○、呂振芳、甲○○、丁○○訴由臺北縣政
    府警察局新莊分局、三重分局報請臺灣板橋地方法院檢察署
    檢察官偵查起訴。
    理  由
一、訊據被告己○○就上揭竊盜犯罪事實，除否認有事實三、（
    五）之結夥三人加重竊盜犯行外，餘均供承不諱，辯稱：事
    實三、（五）之竊盜犯行，伊僅與被告戊○○二人共犯，並
    無第三人參與云云。訊據被告戊○○就上揭犯罪事實，除否
    認有事實三、（五）之結夥三人加重竊盜犯行，及事實四之
    為脫免逮捕，而對告訴人丁○○施以傷害之強暴行為外，餘
    均坦承不諱，辯稱：事實三、（五）之竊盜犯行，伊僅與被
    告己○○二人共犯，並無第三人參與，且當時己○○觸動汽
    車警報器時，伊趕緊將起子丟掉逃跑，丁○○等四、五人從
    後面追趕，毆打伊的頭部，伊就倒地不起，並沒有用起子攻
    擊丁○○，不知道丁○○的傷是如何造成云云。
(一)上開車牌號碼ＭＵ－九六二六號自用小客車一部，為林美容
    所有、子○○使用，於九十三年八月十七日上午八時四十五
    分許，停放在臺北縣新店市○○路與碧潭路交岔路口，遭不
    詳姓名、年籍之人竊取等情，業據被害人子○○於警詢中指
    述明確（見臺灣板橋地方法院檢察署九十四年度偵字第二四
    八三號偵查卷第一八頁），並有臺北縣政府警察局車輛失竊
    電腦輸入單、贓物認領保管單各乙紙在卷可稽（見上開偵查
    卷第三二頁、第三七頁），係屬贓物無訛，且被告戊○○自
    白收受贓物犯行部分，核與事實相符，堪予採信。
(二)上揭竊盜犯行，業經告訴人庚○○、丙○○、甲○○於警詢
    、丁○○於警詢、偵查及本院審理中之指訴，被害人辛○○
    於警詢之指述綦詳，證人壬○○於警詢、癸○○忠於警詢、
    偵查中、乙○○於警詢、偵查及本院審理中證述屬實（見臺
    灣板橋地方法院檢察署九十四年度偵字第二四八三號偵查卷
    第二０頁、第二二頁、九十四年度偵字第二九七八號偵查卷
    第一四頁、第一七頁、第五七頁、九十四年度偵字第四二九
    二號偵查卷第一四頁至第二０頁、第七七頁、本院九十四年
    七月一日審判筆錄），並有車籍作業系統─查詢認可資料三
    紙、贓物認領保管單四紙、照片十七張在卷可稽，此外復有
    無線電一台、手套二副、鑰匙一支，及質地堅硬，足以破壞
    汽車車門鎖，客觀上足供兇器使用之起子四支、扳手二支、
    剪刀一支扣案可佐（見臺灣板橋地方法院檢察署九十四年度
    偵字第二四八三號偵查卷第三三頁、第三四頁、第三六頁、
    第三八頁、第六０頁、九十四年度偵字第二九七八號偵查卷
    第二四頁至第三二頁、第六三頁、九十四年度偵字第四二九
    二號偵查卷第二五頁至第二九頁）。被告己○○、戊○○若
    未與該逃逸之不詳姓名、年籍之成年男子有竊盜之犯意聯絡
    及行為分擔，為何被告己○○於事實三、（五）之竊盜犯行
    事跡被發現後，會逃至該不詳姓名、年籍之成年男子所駕駛
    之自用小客車上，而為告訴人甲○○拉下車制伏？又該一不
    詳姓名、年籍之成年男子，若未與己○○、戊○○就事實三
    、（五）之竊盜犯行，有犯意聯絡，怎會於凌晨凌晨二時三
    十分許，仍在案發現場停留，且讓被告己○○上車？又若無
    第三人在附近等候接應，被告己○○何需攜帶作案工具無線
    電？顯見被告己○○、戊○○就事實三、（五）之竊盜犯行
    ，與該一逃離之不詳姓名、年籍成年男子有犯意聯絡及行為
    分擔。至公訴意旨認被告己○○與另二不詳姓名、年籍成年
    男子為事實三、（三）之竊盜犯行，雖被害人辛○○雖於偵
    查指訴監視器拍到被告己○○與另二不詳姓名、年籍成年男
    子為事實三、（三）之竊盜犯行，惟查，被告己○○僅承認
    單獨行竊，且從卷附之監視器翻拍照片四張觀察（見臺灣板
    橋地方法院檢察署九十四年度偵字第二九七八號偵查卷第六
    五頁、第六六頁），並無法確認經過之人即是被告己○○，
    況且被害人辛○○於警詢中亦指稱：無法確定等語（見上偵
    查卷第一三頁），無法證明被告己○○有與另二不詳姓名、
    年籍成年男子為事實三、（三）之竊盜犯行，自應從有利被
    告之認定，附此敘明。綜上所述，被告己○○、戊○○就上
    開竊盜犯罪之辯解，顯係迴護該一不詳姓名、年籍之成年男
    子之詞，委不足採，其等二人有上開竊盜犯行，堪予採信。
(三)被告戊○○於竊取甲○○所有之車牌號碼九八０二─ＤＭ號
    自用小客時，因觸動該車之警報器，而為在屋內之甲○○及
    友人丁○○、乙○○查覺，丁○○、乙○○在後追捕時，於
    被丁○○抓住衣領時，突然轉身持起子攻擊丁○○頭部，當
    場對丁○○施以強暴之行為，致丁○○因而受有頭皮撕裂傷
    、右臉頰撕裂傷、右側犬齒斷鬆三門等傷害等情，業據告訴
    人丁○○於警詢、偵查及本院審理中之指訴綦詳，並經證人
    乙○○於警詢、偵查及本院審理中證述屬實（見九十四年度
    偵字第四二九二號偵查卷第一六頁至第二０頁、本院九十四
    年七月一日審判筆錄），且被告戊○○於警詢中亦供承：「
    因我當時很緊張害怕，跑掉，但是丁○○從後面追上，我跟
    丁○○拉扯中，不小心拿手中螺絲起子刺傷李釧銘的頭部。
    」、「（你是持何物刺傷丁○○？）螺絲起子。我只知道他
    頭受傷流血。」等語。於偵查中供稱：「是四、五個人打我
    時，他們不小心弄到我的螺絲起子，我不是有意要攻擊他們
    。」等語（見上開偵查卷第一一頁、第一二頁、第四七頁）
    ，並有診斷證明書一紙、照片二紙在卷，及己○○所有、戊○○所用之起子一支扣案可稽（見上開偵查卷第二五頁、第
    二六頁、第二七頁、第三０頁），雖被告辯稱係不小心造成
    ，惟從診斷證明書記載告訴人丁○○之傷勢觀察，顯非被告
    戊○○不小心造成。嗣於本院審理中改以：伊沒有用起子攻
    擊丁○○，不知道丁○○的傷是如何造成等語置辯，辯詞前
    後不一，顯係事後卸責之詞，委不足採，其係基於脫免逮捕
    之犯意，而施此部分強暴行為，亦可認定。被告戊○○所犯
    準強盜及傷害犯行部分，堪予認定。
(四)綜上所述，被告己○○、戊○○上開所辯，均係事後卸責之
    詞，委不足採。本件事證明確，被告己○○、戊○○犯行均
    堪認定，應依法論科。
二﹑核被告己○○於事實三、（一）、（二）、（三）、（四）
    所為，係犯刑法第三百二十一條第一項第三款之攜帶兇器竊
    盜既遂罪；事實三、（五）所為，係犯刑法第三百二十一條
    第二項、第一項第三款、第四款之結夥三人以上，攜帶兇器
    竊盜未遂罪。核被告戊○○於事實二所為，係犯刑法第三百
    四十九條第一項之收受贓物罪；事實三、（一）、（二）所
    為，係犯刑法第三百二十一條第一項第三款之攜帶兇器竊盜
    既遂罪；被告於事實三、（五）所為，係犯刑法第三百二十
    一條第二項、第一項第三款、第四款之結夥三人以上，攜帶
    兇器竊盜未遂罪；事實欄四所為，係犯刑法第二百七十七條
    第一項之傷害罪及同法第三百三十條第二項、第一項、第三
    百二十九條之加重準強盜未遂罪。被告己○○、戊○○就事
    實三、（一）、（二）之加重竊盜犯行間，及被告己○○、
    戊○○與該一不詳姓名、年籍之成年男子就事實三、（五）
    之加重竊盜未遂犯行間，有犯意聯絡及行為分擔，皆為共同
    正犯。又被告己○○、戊○○先後多次竊盜犯行，時間緊接
    ，基本犯罪構成要件相同，顯係基於概括犯意為之，為連續
    犯，均應依刑法第五十六條之規定，論以情節較重之攜帶兇
    器竊盜既遂一罪，並加重其刑。被告戊○○所犯上開傷害罪
    及加重準強盜未遂二罪間，有方法、結果之牽連關係，應依
    刑法第五十五條之規定，從一重之加重準強盜罪處斷（最高
    法院二十七年上字第三四六號、二十年上字第一三號、二十
    年上字第九八九號意旨可資參照）。公訴人雖認傷害罪為加
    重準強盜未遂罪之當然結果，不另論罪，惟本院認與已起訴
    之加重準強盜未遂罪部分有牽連犯之裁判上一罪關係，為起
    訴效力所及，自應併予審究。又被告戊○○所犯上開收受贓
    物、加重竊盜既遂與加重準強盜未遂三罪間，犯意各別，行
    為互殊，顯係另行起意，應予分論併罰。被告己○○、戊○○有事實一所述之論罪科刑及執行情形，有臺灣高等法院被
    告全國前案紀錄表二份在卷可考，被告戊○○於有期徒刑執
    行完畢後，五年內再犯本件有期徒刑以上之三罪，為累犯，
    應依刑法第四十七條之規定，就收受贓物、加重準強盜罪部
    分，加重其刑；就竊盜罪部分，遞加重其刑。又被告戊○○
    事實四之犯行，雖已著手竊盜行為之實施，惟未生竊得財物
    之結果，在脫免逮捕之情形，當場向被害人丁○○施以強暴
    ，即以加重準強盜未遂論（參照最高法院六八年台上字第二
    七七二號判例），為未遂犯，應依刑法第二十六條前段之規
    定，按既遂犯之刑度減輕其刑，並依法先加後減之。爰審酌
    被告二人正值青壯之年，本可期其潔身自愛，奮發向上，詎
    捨此不由，反無視法令禁制，分別為加重竊盜，及收受贓物
    、加重竊盜、加重準強盜等犯罪，顯乏尊重他人權益及遵守
    法紀等觀念，應予非難，兼衡其素行、犯罪動機、目的、所
    用手段、所生危害，及犯罪後態度等一切情狀，各量處如主
    文所示之刑，並就被告戊○○所宣告之有期徒刑部分，定其
    應執行之刑，資為懲儆。
三、扣案之起子四支、扳手二支、剪刀一支、鑰匙一支、無線電
    一台、手套二副，分屬被告己○○、戊○○所有，且供被告
    己○○單獨，或與戊○○共同行竊所用之物，已據被告己○○、戊○○於警詢中供明在卷，爰依刑法第三十八條第一項
    第二款規定宣告沒收。
四、另公訴人認被告己○○有多次竊盜犯行，顯有犯罪之習慣，
    請求對被告己○○宣告於刑之執行前令入勞動場所強制工作
    ；惟按「保安處分係針對受處分人將來之危險性所為之處置
    ，以達教化、治療之目的，為刑罰之補充制度。我國現行刑
    法採刑罰與保安處分雙軌制，係在維持行為責任之刑罰原則
    下，為協助行為人再社會化之功能，以及改善行為人潛在之
    危險性格，期能達成根治犯罪原因、預防犯罪之特別目的。
    是保安處分中之強制工作，旨在對嚴重職業性犯罪及欠缺正
    確工作觀念或無正常工作因而犯罪者，強制其從事勞動，學
    習一技之長及正確之謀生觀念，使其日後重返社會，能適應
    社會生活。竊盜犯贓物犯保安處分條例第三條第一項規定：
    「十八歲以上之竊盜犯、贓物犯，有左列情形之一者，得於
    刑之執行前，令入勞動場所強制工作： (一)、 有犯罪習慣
    者。 (二)、 以犯竊盜罪或贓物罪為常業者」，即係本於保
    安處分應受比例原則之規範，使保安處分之宣告，與行為人
    所為行為之嚴重性、行為人所表現之危險性及對於行為人未
    來行為之期待性相當之意旨而制定，而由法院視行為人之危
    險性格，決定應否令入勞動處所強制工作，以達預防之目的
    （最高法院九十一年台上字第四六二五號判決意旨參照）。
    又所謂有犯罪習慣者，係指對於犯罪已成為日常之惰性行為
    而言，此與累犯、連續犯之性質有別，必須有具體之事實，
    足資證明行為人，始有習慣犯規定之適用，並非一有累犯或
    連續犯之情形，即可認為有犯罪之習慣。被告己○○雖於六
    十九年、七十年違反麻醉藥品管理條例，七十三年犯竊盜罪
    ，七十四年違反麻醉藥品管理條例及犯竊盜罪，八十二年違
    反麻醉藥品管理條例犯行及犯竊盜罪，八十三年違反麻醉藥
    品管理條例犯行及肅清煙毒條例案件，八十六年犯竊盜及妨
    害公務罪，有臺灣高等法院被告前案紀錄表一份在卷可稽，
    惟上開犯行與本件竊盜犯行，已相隔數年，並無客觀事實足
    以認定被告已將犯罪成為日常之惰性行為，而有犯罪之惡習
    及慣行，此與竊盜犯贓物犯保安處分條例第三條第一項第一
    款之規定，即有未合，爰不併予宣告強制工作。
據上論結，應依刑事訴訟法第二百九十九條第一項前段，刑法第
第二十八條、五十六條、第二百七十七條、第三百二十一條第一
項第三款、第三百二十九條、第三百三十條第二項、第一項、第
三百四十九條第一項、第五十五條、第四十七條、第二十六條前
段、第五十一條第五款、第三十八條第一項第二款，判決如主文
。
本案經檢察官程秀蘭到庭執行職務
中　　華　　民　　國　　94　　年　　7 　　月　　29　　日
　　　　　　　　  刑事第十庭　審判長法  官  高奕驤
                                    法  官  黃若美
                                    法  官  曾正耀
以上正本證明與原本無異。
如不服本判決，應於判決送達後十日內，向本院提出上訴狀。
                                    書記官  黃靖媛
中　　華　　民　　國　　94　　年　　7 　　月　　29　　日
附錄本案論罪科刑主要法條：
刑法第321條
犯竊盜罪而有左列情形之一者，處六月以上、五年以下有期徒刑：
一  於夜間侵入住宅或有人居住之建築物、船艦或隱匿其內而犯之者。
二  毀越門扇、牆垣或其他安全設備而犯之者。
三  攜帶兇器而犯之者。
四  結夥三人以上而犯之者。
刑法第329條
竊盜或搶奪，因防護贓物、脫免逮捕或湮滅罪證，而當場施以強暴脅迫者
，以強盜論。
刑法第330條
犯強盜罪而有第三百二十一條第一項各款情形之一者，處七年以上有期徒
刑。
前項之未遂犯罰之。
刑法第277條第1項
傷害人之身體或健康者，處三年以下有期徒刑、拘役或一千元以
下罰金。
刑法第349條第1項
 收受贓物者，處三年以下有期徒刑、拘役或五百元以下罰金。
